臺灣高等法院刑事判決　　　　　　　　　　　　　九十一年度交上訴字第一一０號
　　上 訴 人
　　即 被 告　丁○○原名周.
右上訴人因公共危險案件，不服臺灣桃園地方法院九十一年度交訴字第四號，中華民
國九十一年四月二十四日第一審判決（起訴案號：臺灣桃園地方法院檢察署九十年度
偵字第一八八五三號）提起上訴，本院判決如左：
    主  文
上訴駁回。
    事  實
一、丁○○（原名周榮發）曾有竊盜等前科，其中竊盜案件，經本院判處有期徒刑一
    年二月，刑前強制工作確定；又因妨害風化案件，經本院判處有期徒刑十二年，
    褫奪公權八年確定；經裁定應執行有期徒刑十三年，褫奪公權八年，刑前強制工
    作。後經裁定減為有期徒刑十二年六月，褫奪公權八年，刑前強制工作；再經免
    除強制工作執行，換發指揮書，刑期起算日為八十一年七月三十一日，指揮書執
    畢日期九十三年七月三十日，並於八十八年五月二十六日交付保護管束（指揮書
    執畢日期九十三年一月十八日，不構成累犯）。猶不知警惕，復於九十年十月二
    日凌晨零時五十五分許，駕駛ＫＢ－九六九三號自小客車，沿桃園縣中壢市○○
    路往新生路方向行駛，途經中壢市○○路與元化路之交岔路口時，因疏於注意遵
    守道路交通號誌及車前狀況，貿然於號誌已閃紅燈時，加速行駛，致撞及沿中壢
    市○○路往中央西路方向駛至該交岔路口（車行方向號誌為閃黃燈），由乙○○
    所駕駛，搭載丙○○、甲○○之Ｌ八－三六三九號自小客車，使丙○○鼻樑受創
    傷、甲○○左腳淤青、紅腫（傷害部分均未據告訴及起訴）。丁○○於肇事使乙○○等人受傷後，並未下車察看，即繼續駕車逃逸。經於現場附近處理另案車禍
    之警員楊振升記下車號後，始循線查獲上情。
二、案經桃園縣警察局中壢分局報請台灣桃園地方法院檢察署檢察官偵查起訴。
    理  由
一、訊據被告即上訴人丁○○固坦承於九十年十月二日凌晨零時五十五分許，駕駛Ｋ
    Ｂ－九六九三號自小客車，沿桃園縣中壢市○○路往新生路方向行駛，途經中壢
    市○○路與元化路之交岔路口時，與乙○○所駕駛，搭載丙○○、甲○○之Ｌ八
    －三六三九號自小客車相撞等情，然矢口否認有肇事致人受傷逃逸之犯行，辯稱
    ：當時駕駛之小客車係於靜止狀態下，遭乙○○之小客車撞擊，迨將車駛離現場
    約五十公尺時，即下車察看，見乙○○等人並無受傷，復有警察到場處理，又因
    另有急事，始駛離開現場等語。
二、惟查：
（一）被告駕駛之小客車與被害人乙○○駕駛之小客車於上開路段發生撞擊後，乙○○小客車內乘客丙○○受有鼻樑創傷；甲○○則受有左腳淤青、紅腫等傷害，
      業據被害人丙○○、甲○○指訴詳實，並經證人乙○○證述屬實，復有桃園縣
      警察局交通隊中壢交通分隊現場察訪調查報告表、道路交通事故調查報告表各
      一紙、現場、車損照片六幀及被害人丙○○、甲○○之天晟醫院病歷表在卷可
      稽。被告駕車肇事使被害人丙○○、甲○○受傷之事實堪以認定。
（二）被告駕駛小客車肇事後，未下車察看，即駛離現場，業據被害人丙○○、甲○○、乙○○指訴在卷，證人即在肇事現場附近處理交通事故之興國派出所員警
      楊振升亦於偵查中證稱：「當天那一件就在派出所門口發生，見二車在十字路
      口中間相撞，兩車都是車頭相撞，相撞後我們要去處理，結果一部深色的車（
即被告所駕駛車牌ＫＢ－九六九三號自小客車）就加速往（中壢市○○○路逃
      逸了，逃逸車主沒有下來察看。」（見偵卷第三十六頁反面、第三十七頁）及
      至原審亦結證：「本件在我服務的派出所前面發生。我與我同事在處理另一件
      車禍，我聽到很大煞車聲音，我看到ＫＢ－九六九三的車，及Ｌ八－三六三九
      的車發生擦撞。然後ＫＢ－九六九三的車就開到前面的路邊，但無人下車。我
      就與我同事把Ｌ八－三六三九的乘客送醫。後來我另一位同事就開車去追ＫＢ
      －九六九三的車，我確定無人下車。」（見原審卷第五十頁背面）。查證人楊
      振升與被告素不相識，復無仇隙，當無任意誣陷被告之必要，所稱被告肇事後
      未下車即離去，自屬可信。被告辯稱曾於離現場約五十公尺後下車察看，顯非
      屬實。
（三）證人楊振升於偵查中另證稱：我與我同事在處理另一件車禍，我聽到很大煞車
      聲音，我看到ＫＢ－九六九三的車，及Ｌ八－三六三九的車發生擦撞。被告於
      警訊時亦供稱：「我車子車門、葉子板、前保險桿、水箱、前擋風玻璃等處損
      壞，．．．」（見偵卷第五頁）。另依車損相片所示，被害人乙○○之Ｌ八－
      三六三九號自小客車係左前車頭大燈破損、引擎蓋外掀、左前車頭處車殼與保
      險桿裂離等處嚴重損壞。依兩車所受之損害程度觀之，顯係在兩車均於高速行
      駛下發生碰撞所致；被告於警訊時亦供稱：「發生車禍後我左胸受內傷」（見
      偵查卷第五頁）。則依常情判斷，本件車禍係於高速下發生撞擊，並已發生巨
      大聲響，被告復有受傷，被告應知被害人亦受有傷害。被告於肇事後，竟未下
      車察看，自有肇事致人受傷而逃逸之犯意至灼。
（四）雖證人黃朝陽於原審證稱：九十年十月二日凌晨當天我坐他的車，要去台北載
      他姪子，經過派出所時，有一台轎車開時速約七、八十公里，攔腰撞上我們，
      我們車子被撞到時有滑行五十公尺，我們有下車看，但我們看到警車來了，我
      們認為由警察處理即可，我們就離開現場了等語。然被告駕車肇事後，未下車
      察看，即駛離現場，已如前述。證人黃朝陽證稱被告曾下車察看，顯係迴護被
      告之詞，不足採信。再依八十八年四月二十一日增訂之刑法第一百八十五條之
      四肇事致人死傷逃逸罪立法理由，係以處罰肇事後逃逸之駕駛人為目的，俾促
      使駕駛人於肇事後能對被害人即時救護，以減少死傷。是該罪之成立祇以行為
      人有駕駛動力交通工具肇事，致人死傷而逃逸之事實為已足，至行為人之肇事
      有否過失，則非所問。本件被告駕車肇事已使被害人丙○○、甲○○受傷，縱
      證人黃朝陽所稱係乙○○駕車撞擊被告小客車，被告並無過失係屬實情，亦無
      解於被告肇事逃逸之犯行。事證明確，被告犯行堪以認定。
三、核被告所為，係犯刑法第一百八十五條之四肇事致人受傷逃逸罪。查本件車禍被
    害人所受之傷勢尚輕，被害人亦表示不願追究，被告因案於假釋中，唯恐涉案，
    思慮欠週，致罹本件法定本刑有期徒刑六月以上五年以下之罪，縱處最低刑度，
    猶屬過重，爰依刑法第五十九條規定酌減其刑。
四、原審調查結果，適用刑法第一百八十五條之四、第四十一條第一項前段、第五十
    九條規定，同時審酌被告犯罪之動機、目的、被害人所受傷害、犯後已與被害人
    達成和解等一切情狀，量處有期徒刑四月，並諭知易科罰金之折算標準，認事用
    法，核無違誤，量刑亦稱妥適。被告上訴意旨否認有肇事逃逸罪行，並指摘原審
    量刑過重，為無理由，應予駁回。
據上論斷，應依刑事訴訟法第三百六十八條，判決如主文。
本案經檢察官陳明光到庭執行職務。
中      華      民      國    九 十 一    年    八     月      八     日
                              臺灣高等法院交通法庭
                                  審判長法  官  陳  祐  輔
                                        法  官  洪  昌  宏
                                        法  官  陳  國  文
右正本證明與原本無異。
如不服本判決應於收受送達後十日內向本院提出上訴書狀，其未敘述上訴之理由者並
得於提起上訴後十日內向本院補提理由書（均須按他造當事人之人數附繕本）。
                                        書記官  蔡  棟  樑
中      華      民      國    九 十 一    年      八     月      八     日
附錄：本案論罪科刑法條全文
刑法第一百八十五條之四：
駕駛動力交通工具肇事，致人死傷而逃逸者，處六月以上五年以下有期徒刑。
